---
title: "Podstawowe metody klasyfikacji"
#author: "Hubert Guzowski"
date: "Semestr letni 2023/24"
output: html_document
---

```{r setup, include=FALSE}
knitr::opts_chunk$set(echo = TRUE, eval = FALSE)
```

## Zadania

To zadanie jest oparte o zbiór danych winequality, który został stworzony w celu zbadania wpływu składu chemicznego na jakość wina. Jest dostępny w repozytorium UC Irvine, gdzie można też znaleźć dokładny opis <https://archive.ics.uci.edu/dataset/186/wine+quality>. W tym zadaniu skupimy się konkretnie na zbiorze oceniającym wina białe.

```{r wine task dataset}
winequality <- read.csv("http://archive.ics.uci.edu/ml/machine-learning-databases/wine-quality/winequality-white.csv", sep = ";")
head(winequality)
```

1.  Wytrenuj model regresji liniowej przewidujący jakość wina (quality) na podstawie wartości w pozostałych kolumnach. Które z wymienionych wartości mają największy wpływ na jakość?

```{r task 1}
wine_lm <- lm( quality ~ . , data = winequality)
summary(wine_lm)

significance = log(sort(abs(wine_lm$coefficients), decreasing = TRUE))

barplot(significance, las=2, ylab = "log(|coef|)", )
title("Wpływ czynników na jakość wina")

# Zdecydowanie największy wpływ na jakość ma gęstość, a w drugiej kolejności kwasowość
```

2.  Dopasuj regresję wielomianową jakości w zależności od zawartości cukru (residual.sugar). Co zaobserwowałeś przy zmianie stopnia wielomianu?

```{r task 2}
wine_poly = lm(quality ~ poly(residual.sugar, degree = 3), data = winequality)
summary(wine_poly)

# Przy regresji od zawartości cukru widać, że wartość zależy od stopni 1 i 3, ale prawie na pewno nie zależy od drugiego
```

3.  Podziel zbiór danych na treningowy i testowy w stosunku ilościowym 80:20 i wytrenuj modele klasyfikacji jakości oparte o wybrane 2 i 4 najistotniejsze kolumny. Zastosuj klasyfikator kNN. Jaka wartość k sprawdziła się Twoim zdaniem najlepiej dla każdej z wymiarowości?

```{r task 3}
set.seed(3)
test_indices = sample(1:nrow(winequality), nrow(winequality)*0.2)

wine_train = winequality[-test_indices,]
wine_test = winequality[test_indices,]

components_2 = c("density", "volatile.acidity")
components_4 = c(components_2, "pH", "sulphates")

ks = 1:7
results = matrix(0, ncol=length(ks), nrow=2)

for (k in ks) {
  wine_knn_2 <- knn(wine_train[components_2], wine_test[components_2], wine_train$quality, k=k)
  wine_knn_4 <- knn(wine_train[components_4], wine_test[components_4], wine_train$quality, k=k)
  
  res_2 = mean(wine_knn_2 != wine_test$quality)
  res_4 = mean(wine_knn_4 != wine_test$quality)
  
  results[1,k] = res_2
  results[2,k] = res_4
}

res = t(results)
col = seq_len(2)
matplot(res, type='b', xlab = "Liczba sąsiadów", ylab= "Dokładność (accuracy)", pch=20, col=col)
legend("right", legend=c(2, 4), pch=20, col=col)


# Przy obecnym podziale najkorzystniej wypadają wartości k = 2 i 3
```
